【裁判字號】    95,財管,4
【裁判日期】    950227
【裁判案由】    指定遺產管理人
【裁判全文】
臺灣高雄地方法院民事裁定               95年度財管字第4號
聲  請  人  高雄縣美濃鎮農會
法定代理人  甲○○
非訟代理人  丁○○
上聲請人聲請對被繼承人乙○○之遺產，選任遺產管理人事件，
本院裁定如下：
  主  文
選任丁玉雯律師為被繼承人乙○○（男，民國○○○年○月○○
日生，身分證統一編號：Ｚ000000000號，生前最後設
籍：高雄縣美濃鎮○○路二七號）之遺產管理人。
程序費用新臺幣壹仟元由被繼承人乙○○之遺產負擔。
  理  由
一、本件聲請意旨係以：被繼承人乙○○（男，民國○○○年○
    月○○日生，身分證統一編號：Ｚ000000000號，
    生前最後設籍：高雄縣美濃鎮○○路二七號）於生前因繼承
    其父劉阿添之債務及不動產，並已依強制執行法之相關規定
    辦理查封登記，現為代被繼承人乙○○辦理繼承登記，但被
    繼承人乙○○於九十四年九月二日死亡，且被繼承人之法定
    繼承人全體均已拋棄繼承，亦未依民法第一千一百七十七條
    規定於一個月內召開親屬會議選定遺產管理人，致聲請人之
    債權無法行使，為保障聲請人之權益，爰依法聲請選任律師
    擔任被繼承人乙○○之遺產管理人等語。
二、按繼承開始時，繼承人之有無不明者，由親屬會議於一個月
    內選定遺產管理人，並將繼承開始及選定遺產管理人之事由
    ，向法院報明；無親屬會議或親屬會議未於前條所定期限內
    選定遺產管理人者，利害關係人或檢察官，得聲請法院選任
    遺產管理人，並由法院依前項規定為公示催告，民法第一
    千一百七十七條及第一千一百七十八條第二項分別定有明文
    ；又先順序繼承人均拋棄其繼承權時，由次順序之繼承人繼
    承，其次順序繼承人有無不明或第四順序之繼承人均拋棄其
    繼承權者，準用上開關於無人承認繼承之規定，亦為同法第
    一千一百七十六條第六項所明定。
三、本件經查：
（一）聲請人前開主張，業據其提出本院民事執行處九十四年十
      一月十六日以九四雄院隆民齊執字第二八六八五號代債務
      人辦理繼承登記函、繼承系統表、財政部臺灣省南區國稅
      局遺產稅逾核課期間案件同意移轉證明書、遺產稅免稅證
      明書、除戶戶籍謄本、戶籍謄本、本院九十四年十月二十
      八日九十四年度繼字第二一六四號拋棄繼承准予備查通知
      等資料為證，且經本院依職權調閱本院九十四年度繼字第
      二一六四號拋棄繼承事件卷宗核閱相符，是以被繼承人乙
      ○○之全體繼承人既均已拋棄繼承，且其親屬會議亦未於
      法定期限內選定遺產管理人，核與上開規定相符，故聲請
      人聲請選任被繼承人乙○○之遺產管理人，依法有據。
（二）並按選任遺產管理人，法院有裁量權，應依職權選任適當
      之人為遺產管理人，如經選任確定，即有擔任遺產管理人
      之義務，而選任遺產管理人須考慮其適切性，應以熟悉相
      關法律程序，且對遺產遺債情況瞭解較深，並對遺產之管
      理亦能為公平處理者為優先選任。本件被繼承人乙○○之
      配偶、子、母親及兄弟姊妹等人均已依法拋棄繼承，已如
      前述，本院為明瞭拋棄繼承人有無擔任遺產管理人之意願
      ，經通知被繼承人乙○○之配偶丙○○到庭表示意見，但
      被繼承人配偶丙○○經合法通知並未到庭，亦未具狀表示
      意見，其餘被繼承人亦均未表示意見，是被繼承人乙○○
      之繼承人均無意願擔任遺產管理人。本院並審酌具備律師
      身分之人，不但具有法律規定之相關專業知識，行止亦受
      律師法之規範，倘無其他不適任原因，當為適任人選，而
      丁玉雯律師係向高雄律師公會登記願意擔任遺產管理人之
      人員，且其學識及專業經驗，應能勝任遺產管理人職務，
      誠為妥適人選。從而，選任丁玉雯律師擔任本件被繼承人
      乙○○之遺產管理人，負責處理有關被繼承人乙○○之遺
      產遺債事宜。
四、依非訟事件法第一百五十七條、第二十四條第一項，裁定如
中    華    民    國    95    年    2     月    27    日
                  家事法庭法  官   程克琳
正本係照原本作成。
如對本裁定抗告須於裁定送達後10日內向本院提出抗告狀。
中    華    民    國    95    年    2     月    27    日
                          書記官   王治華


司法院資訊處製作；財團法人民間司法改革基金會備份。
